【裁判字號】    96,重訴,2
【裁判日期】    970131
【裁判案由】    侵權行為損害賠償
【裁判全文】
臺灣苗栗地方法院民事判決               96年度重訴字第2號
原      告  庚○○
            辛○○
                      號
            壬○○
                      號
            戊○○
            己○○
            甲○○
            丙○○
兼共同訴訟
代  理  人  乙○○
被      告  癸○○
訴訟代理人  劉正穆律師
            徐宏澤律師
上列當事人間因被告過失致死等案件，原告提起附帶民事訴訟，
請求損害賠償，經本院刑事庭裁定（95年度交附民字第35號）移
送前來，本院於民國97年1月22日言詞辯論終結，判決如下：
    主      文
被告應給付原告甲○○新臺幣捌拾萬陸仟捌佰壹拾捌元，及自民
國九十五年八月二十三日起至清償日止，按週年利率百分之五計
算之利息。
被告應給付原告乙○○新臺幣參拾壹萬柒仟伍佰壹拾柒元，及自
民國九十五年八月二十三日起至清償日止，按週年利率百分之五
計算之利息。
被告應給付原告丙○○新臺幣柒萬貳仟伍佰壹拾元，及自民國九
十五年八月二十三日起至清償日止，按週年利率百分之五計算之
利息。
被告應給付原告庚○○、辛○○、壬○○、戊○○、己○○新臺
幣壹拾貳萬貳仟伍佰零參元，及自民國九十五年八月二十三日起
至清償日止，按週年利率百分之五計算之利息。
原告其餘之訴駁回。
訴訟費用由被告負擔十分之二，餘由原告負擔。
本判決第一項，於原告甲○○以新臺幣貳拾柒萬元為被告供擔保
後，得假執行。但被告如於假執行程序實施前以新臺幣捌拾萬陸
仟捌佰壹拾捌元為原告預供擔保，得免為假執行。
本判決第二項，於原告乙○○以新臺幣壹拾萬陸仟元為被告供擔
保後，得假執行。但被告如於假執行程序實施前以新臺幣參拾壹
萬柒仟伍佰壹拾柒元為原告預供擔保，得免為假執行。
本判決第三項，於原告丙○○以新臺幣貳萬肆仟元為被告供擔保
後，得假執行。但被告如於假執行程序實施前以新臺幣柒萬貳仟
伍佰壹拾元為原告預供擔保，得免為假執行。
本判決第四項，於原告庚○○、辛○○、壬○○、戊○○、己○○以新臺幣肆萬元為被告供擔保後，得假執行。但被告如於假執
行程序實施前以新臺幣壹拾貳萬貳仟伍佰零參元為原告預供擔保
，得免為假執行。
原告其餘假執行之聲請駁回。
    事實及理由
甲、程序方面：
    按當事人死亡者，訴訟程序在有繼承人、遺產管理人或其他
    依法令應續行訴訟之人承受訴訟前當然停止；該承受訴訟人
    於得為承受時，應即為承受之聲明；民事訴訟法第168 條、
    第175 條分別定有明文。本件原告丁○○○於訴訟程序中（
    民國96年3 月24日）死亡，經其繼承人庚○○、辛○○、壬○○、戊○○、己○○等5 人聲明承受訴訟，有聲明承受訴
    訟狀、戶籍謄本、繼承系統表等件附卷可佐（卷第89至92、
    94至98頁）。是上開繼承人等聲明承受訴訟，核無不合，應
    予准許。
乙、實體部分：
壹、原告方面
一、聲明：（一）被告應給付(1)原告甲○○新臺幣（下同）3,38
    4,308 元，(2)原告乙○○2,290,007 元，(3)原告丙○○200
    萬元，(4)原告庚○○、辛○○、壬○○、戊○○、己○○10
    0 萬元，及均自起訴狀繕本送達翌日起至清償日止，按年息
    5 ％計算之利息。（二）均願供擔保，請准宣告假執行。
二、陳述：
（一）被告癸○○於民國95年4 月3 日16時30分許，駕駛車號7P
      -6915 號自用小客車，搭載其妻即訴外人陳秀香，沿省道
      台72線快速道路由東往西，從頭屋匝道下快速道路往西即
      往頭份方向，行經頭屋鄉○○○路消防隊前時，當時天侯
      雖為陰，但日間自然光線，路面乾燥，無缺陷，亦無障礙
      物，視距良好，並無不能注意之情形，其竟疏未注意左側
      來車即貿然從匝道匯入主線道路，適有被害人溫碧梅騎乘
      車號BH 6-808號重型機車沿尖豐路由西往東方向行駛至該
      處，機車右側把手遭被告駕駛之上開車輛左前葉子板及左
      側照後鏡撞及，致溫碧梅人車倒地，頸部受傷、顱內出血
      ，送醫後仍於95年4 月7 日15時30分許不治死亡。被告因
      上揭過失致死事件，經本院95年度交訴字第30號刑事判決
      有期徒刑8 月確定在案。
（二）被害人溫碧梅為原告甲○○之配偶，原告乙○○、丙○○
      之母，被繼承人丁○○○之女，原告庚○○、辛○○、壬○○、戊○○、己○○則為被繼承人丁○○○之子女，爰
      依民法第184 第1 項前段、第192 條及第194 條之規定，
      請求被告賠償下列損害：
    (1)醫療費：溫碧梅受傷後分別送往行政院衛生署苗栗醫院及
      童綜合醫院治療，原告乙○○為其支出醫療費共10,007元
      ，有醫療費用單據3 張為證。
    (2)殯葬費：被害人溫碧梅於95年4 月7 日死亡，原告乙○○
      為其支出殯葬費計436,223 元，有殯葬費用單據26張為證
      。惟此部份僅請求28萬元。
    (3)扶養費：原告甲○○生於40年3 月20日，於被害人溫碧梅
      95年4 月7 日死亡時，為55歲又17日，依93年臺灣地區簡
      易生命表記載，其平均餘命為22.99 年。原告甲○○育有
      2 名子女，故被害人溫碧梅對原告甲○○負有1/3 之扶養
      義務。依所得稅法規定之扶養親屬免稅額為每人每年74,0
      00元，再依霍夫曼計算法扣除中間利息後，原告甲○○一
      次得請求之扶養費為384,308 元。
    (4)精神慰撫金：原告等人驟失至親，與被害人天人永隔，精
      神所受創痛至深且鉅，爰各請求慰撫金如下：原告甲○○
      請求300 萬元，原告乙○○、丙○○各請求200 萬元，被
      繼承人丁○○○請求100 萬元，並由其承受訴訟人即原告
      庚○○、辛○○、壬○○、戊○○、己○○等人繼承之。
貳、被告方面：
    同意給付原告請求之醫療費10,007元、扶養費384,308 元及
    殯葬費28萬元。其餘原告之請求金額過高，但被告願以340
    萬元與原告等人和解置辯。並聲明：（一）原告之訴駁回。
    （二）如受不利之判決，願供擔保免為假執行。
參、法院之判斷：
一、本院為行集中審理協同兩造協議並簡化爭點整理如下：
（一）兩造所不爭執事項：
    (1)臺中高分院96年度交上易字第470 號刑事判決所載之犯罪
      事實。
    (2)被告對於原告等人負有侵權行為損害賠償責任。
    (3)被告同意給付原告乙○○醫療費10,007元、喪葬費28萬元
      ，給付原告甲○○撫養費384,308 元。
（二）兩造所爭執事項：
      被告應賠償原告等人之慰撫金為多少？
二、按因故意或過失，不法侵害他人之權利者，負損害賠償責任
    ；不法侵害他人致死者，對於支出醫療及增加生活上需要之
    費用或殯葬費之人，亦應負損害賠償責任；被害人對於第三
    人負有法定扶養義務者，加害人對於該第三人亦應負損害賠
    償責任；另不法侵害他人致死者，被害人之父、母、子、女
    及配偶雖非財產上之損害，亦得請求賠償相當之金額；民法
    第184 條第1 項前段、第192 條第1 項、第2 項、第194 條
    亦有明文。因被告之過失行為而發生本件車禍，致被害人溫
    碧梅死亡，原告等人分別為被害人溫碧梅之配偶、子及母之
    繼承人，有其等所提之戶籍謄本在卷可稽（見第42至44、94
    至98頁），被告亦不爭執對原告等人負有侵權行為損害賠償
    責任，是原告等人之請求，自屬有據。茲就原告之各項請求
    ，審酌如下：
（一）原告乙○○請求醫療費10,007元、殯葬費28萬元，原告甲○○請求扶養費384,308 元部分，為被告不爭執，並同意
      給付，是原告二人就上開請求為有理由，應予准許。
（二）精神慰撫金：
    (1)原告甲○○為被害人溫碧梅之配偶，因本件車禍中年喪偶
      、天人永隔，精神上自受有極大之痛苦，是其請求精神慰
      撫金，自屬有據。原告甲○○國中補校畢業，現職司機（
      卷第48、49頁），94、95年之薪資所得分別為290,000 元
      、193,000 元，名下有房屋、土地各1 筆，汽車1 輛；被
      告國小畢業，前任化工公司之作業員（卷第185 、186 頁
      ），94、95年薪資所得分別為647,961 元、513, 823元，
      現已退休，名下有房屋1 間、田賦7 筆、汽車1 輛等情，
      有兩造提出之結業證明書、畢業證書及在職證明等件及本
      院調取稅務電子閘門財產所得調件明細表（卷第140 至
      147 頁、第101 至104 頁）在卷可考，且為兩造所不爭執
      。本院審酌兩造之學識、經濟、身分狀況，及原告甲○○
      所受精神痛苦之程度等一切情狀，認其請求精神慰撫金30
      0 萬元，核屬過高，應以80萬元為適當。逾此範圍之請求
      ，應予駁回。
    (2)被繼承人丁○○○為被害人溫碧梅之母親，其晚年喪女，
      白髮人送黑髮人，精神上自受有相當痛苦。丁○○○高齡
      84 歲 ，未受教育，名下別無財產，有本院調取稅務電子
      閘門財產所得調件明細表（見卷第168 至170 頁）附卷可
      佐，，且為被告所不爭執。本院參酌前述兩造之學識、經
      濟、身分狀況，及丁○○○所受精神痛苦之程度等一切情
      狀，認其慰撫金以50萬元為公允，並由原告庚○○、辛○○、壬○○、戊○○、己○○等5 人繼承，逾此部份之請
      求，為無理由，亦應駁回。
    (3)原告乙○○、孫家智為被害人溫碧梅之子，渠等於被害人
      溫碧梅死亡時，分別為27歲、26歲，因本件車禍頓失至親
      ，難享天倫之樂，足認渠等受有相當精神痛苦。原告乙○○為碩士畢業，曾任證券公司營業員，94、95年薪資所得
      為149,689 元、75,013元，名下有房屋1 間、土地1 筆、
      汽車1 輛；原告孫家智為大學畢業，現任電腦工作室負責
      人，94、95年薪資所得為53,767元、69,928元，名下有房
      屋1 間、土地1 筆等情，有原告等提出之學經歷證明及營
      利事業登記證等件（見卷第46、47、50頁），及本院依職
      權調取之稅務電子閘門財產所得調件明細表（卷第109 至
      113 頁、106 至107 頁）附卷可參，且為被告所不爭執。
      本院審酌前述兩造之學識、經濟、身分狀況，暨原告二人
      所受精神痛苦之程度等一切情狀，認原告二人請求之慰撫
      金均以45萬元為適當。逾此範圍之請求，不應准許。
（五）綜上，原告等人得請求賠償之金額如下：
    (1)原告甲○○得請求扶養費384,308 元及慰撫金80萬元，共
      1,184,308 元。
    (2)被繼承人丁○○○得請求慰撫金50萬元，此部分應由原告
      庚○○、辛○○、壬○○、戊○○、己○○等人繼承之。
    (3)原告乙○○得請求醫療費10,007元、殯葬費28萬元及慰撫
      金45萬元，共740,007 元。
    (4)原告丙○○得請求慰撫金45萬元。
四、末按保險人依強制汽車責任保險法規定所為之保險給付，視
    為被保險人損害賠償金額之一部分，被保險人受賠償請求時
    ，得扣除之；因汽車交通事故死亡，得向保險人請求保險給
    付之請求權人，為受害人之遺屬，其順位如下：一、父母、
    子女及配偶，二、祖父母，三、孫子女，四、兄弟姐妹；同
    一順位之遺屬有數人時，按人數平均分配保險給付；強制汽
    車責任保險法第32條、第11條第1 項第2 款、第2 項分別定
    有明文。本件原告甲○○、乙○○、丙○○已各領取強制汽
    車責任保險金377,490 元，被繼承人丁○○○領取377,497
    元，有其等之郵局存款明細等（卷第177 至180 頁）附卷足
    參，故此部分之金額自應扣除。扣除後，原告甲○○得向被
    告請求賠償之金額為806,818 元，原告乙○○得向被告請求
    賠償之金額為317,517 元，原告丙○○得向被告請求賠償之
    金額為72,510元，被繼承人丁○○○得向被告請求賠償之金
    額為122,503 元，並由原告庚○○、辛○○、壬○○、戊○○、己○○繼承之。
五、從而，原告等人依侵權行為之法律關係，請求被告給付原告
    甲○○806,818 元，給付原告乙○○317,517 元，給付原告
    丙○○72,510元，給付原告庚○○、辛○○、壬○○、戊○○、己○○122,503 元，及均自95年8 月23日起至清償日止
    ，按週年利率百分之5 計算之利息，為有理由，應予准許；
    逾此範圍之請求，即非正當，應予駁回。
六、兩造均陳明願供擔保，請准宣告假執行或免為假執行。就原
    告勝訴部分，經核並無不合，爰各酌定如主文所示之擔保金
    額，准許之；至原告敗訴部分，其假執行之聲請已失所附麗
    ，亦應予駁回。
七、本件事證已臻明確，兩造其餘攻擊防禦方法及舉證，經核均
    與判決結果不生影響，爰無庸一一論述，附此敘明。
八、據上論結，本件原告之訴為一部有理由，一部無理由，依民
    事訴訟法第79條、第85條第2 項、第390 條第2 項，判決如
    主文。
中    華    民    國    97    年    1     月    31    日
                 民事庭法  官  黃怡玲
以上正本係照原本作成。
如對本判決上訴，須於判決送達後20日內向本院提出上訴狀。
                       書記官  劉依緹
中    華    民    國    97    年    1     月    31    日


司法院資訊處製作；財團法人民間司法改革基金會備份。
